臺灣高等法院臺中分院民事裁定　　　　　95年度再抗字第30號
再審聲請人　　承恩建設股份有限公司
法定代理人　甲○○
再審相對人　乙○○
上列當事人間聲明異議事件，再審聲請人對於本院95年度再抗字
第23號、95年度抗字第386號、彰化地方法院94年度執字第16072
號確定裁定聲請再審，本院裁定如下：
    主  文
再審之聲請駁回。
再審程序費用由再審聲請人負擔。
    事實及理由
一、再審聲請聲明：
    (一)臺灣高等法院臺中分院95年度再抗字第23號確定裁定廢棄
      。
    (二)臺灣高等法院臺中分院95年度抗字第386號確定裁定廢棄
      。
    (三)臺灣彰化地方法院94年度執字第16072號「處怠金新台幣
      20萬元」之裁定廢棄。
二、再審聲請意旨略以：臺灣彰化地方法院民事執行處94年度執
    字第16072號排除侵害強制執行事件，於95年6月8日裁處聲
    請人怠金新台幣（下同）20萬元，再審聲請人對之聲明不服
    ，業經鈞院以95年抗字第386號駁回抗告確定在案。嗣再審
    聲請人對該確定裁定聲請再審，復遭鈞院以95年抗字第23號
    裁定駁回再審之聲請，再審聲請人其確定裁定仍有下列聲請
    再審之事由，爰提起本件再審，茲述如下：
    (一)本件有違民事訴訟法第507條準用第496條第1項第1款適用
      法規顯有錯誤之再審事由。原法院裁處再審聲請人怠金20
    　萬元，係因再審聲請人於95年2月27日收受送達後，除於
      同年3月3日聲明異議外，迄今仍拒依彰化地院民事執行處
      95 年2月23日執行命令自動履行，爰處以怠金。再審聲請
      人不服提起抗告，鈞院於該抗告程序並無任何新事實、新
      資料，亦未調查任何新證據，乃據相同理由而以95年抗字
      第386號駁回。
    (二)按強制執行行為，乃執行法院基於債權人之聲請，運用國
      家公權力強制債務人履行債務，以實現債權人權利之行為
      ，此係執行法院行使國家公權力之行為，屬公法上之行為
      ，然於不影響目的實現之範圍內，仍應兼顧債務人之權益
      ，故執行法院因債權人行使強制執行請求權而實施強制執
      行行為時，須遵守法律所定之要件、程式或方法，始屬合
      法。依強制執行法第12條之規定，執行法院所為之執行命
      令，實施強制執行之方法、裁定等，均屬執行法院所為之
      法律行為。同法第30條之1亦規定：強制執行程序，除本
      法有規定外，準用民事訴訟法之規定。而依民事訴訟法第
      238條規定，執行法院應受羈束，惟本院前確定裁定卻謂
      ：「．．．此僅為原確定裁定就執行事件執行過程所為陳
  　  述，無涉於對再審聲請人尚未依執行名義為履行之事實認
      定。」，此裁定理由無視裁判羈束力之問題，自有不適用
      民事訴訟法第238條規定之違法。
    (三)本院90年上字第250號判決為本案之執行名義，依強制執
      行法第4條第1項第1款規定，唯有確定之終局判決始有執
      行力。再審相對人於92年3月20取得執行名義，於94年11
      月始聲請執行，而再審聲請人於89年底即將豪隆獅子王公
      寓大樓銷售一空，並已點交完畢，系爭土地仍由相對人占
      有中，再審聲請人所有之車輛亦無可能通行使用系爭土地
      ，足證再審聲請人自執行名義成立時迄今，均無所謂違反
      執行命令之情事。本案執行名義乃不作為給付請求權，相
      對人聲請強制執行時，再審聲請人之車輛僅不通行該土地
      ，即屬依判決履行，乃原審竟要求再審聲請人應為積極之
      作為，實有不適用強制執行法第4條之違法。
    (四)前確定裁定誤認民事訴訟法第496條第1項第11款，必須變
      更前之裁判或行政處分，經前訴訟程序採為裁判基礎者，
      始有適用，如確定判決僅採用該變更前之裁判或行政處分
      之資料，由法院自行調查認定事實而為判斷者，自無該條
      款之適用等語，依再審相對人所呈之現場相片而為認斷，
      尚非以執行法院95年2月23日函為唯一判決基礎，逕認再
      審聲請人所稱函令之變更非屬確定裁定判決基礎等情，顯
      係誤用最高法院63年台上字第2313號判例意旨，而有適用
      判例不當之違法。又再審聲請人未依95年2月23日執行命
      令函自動履行，再審聲請人聲明異議，經原法院裁定駁回
      該聲明異議，然再審聲請人提起抗告，經本院於95年7 月
      26日以95年抗字第323號裁定將該裁定廢棄，並發回原法
      院，足證95年2月23日之執行命令已不復存在，自無未依
      執行命令自動履行之問題，則本院95年抗字第386號確定
      裁定所依據之裁定基礎已變更不存在，依民事訴訟法第
      507條準用第496條第1項第11款之規定，自得提起再審。
    (五)綜上，原審及前審裁定均有民事訴訟法第496條規定之上
      開再審事由。
三、按裁定已經確定，而有再審之情形者，得準用再審程序之規
    定，聲請再審。又適用法規顯有錯誤者；及為判決基礎之民
    事或刑事判決及其他裁判或行政處分，依其後之確定裁判或
    行政處分已變更者，得以再審之訴對於確定終局判決聲明不
    服。民事訴訟法第496條第1項第1、11款定有明文。而所謂
    適用法規顯有錯誤者，係指確定判決所適用之法規，顯然不
    合於法律規定，或與司法院現尚有效及大法官會議之解釋，
    或本院尚有效之判例，顯然違反者而言。又所謂為判決基礎
    之民事或刑事判決及其他裁判或行政處分，依其後之確定裁
    判或行政處分已變更者，係指變更前之裁判或行政處分，經
    前訴訟程序採為判決基礎者，始有適用，如確定判決僅係採
    用該變更前之裁判或行政處分之資料，由法院自行調查證據
    認定事實而為判斷者，自無該款規定之適用（最高法院63年
    台上字第2313號判例參照）。換言之，為判決基礎之民、刑
    事判決、其他裁判或行政處分，需為確定判決用以認定事實
    之唯一基礎，其後變更致有使確定判決之基礎動搖者而言。
    ，始得以再審之訴對於確定終局判決聲明不服。
四、經查：本件執行名義為台灣台中地方法院88年度訴字第3207
    號、及本院90年度上字第250號民事判決、以及最高法院92
    年度台上字第521號民事裁定，裁判主文為：再審聲請人不
    得將坐落彰化市○○○段528-12地號、及同段528-13號土地
    ，面積分別為3、及159平方公尺之土地，作為人行步道以外
    之使用（即禁止車輛通行使用）等語，業經本院調閱原法院
    94年度執字第16072號排除侵害民事執行全卷查明屬實。再
    審相對人持上開執行名義向原法院聲請強制執行，原法院於
    94年12月5日現場履勘結果查明：上開2筆土地目前係作為再
    審聲請人所興建毗鄰之獅子王大廈地下停車場車輛出入僅有
    之聯外道路使用一節，有該執行筆錄在卷可稽。原法院乃於
    95年2月23日函再審聲請人以：再審聲請人應於文到10日內
    ，依上開裁判主文所示意旨自動履行，並具狀陳報履行情形
    ，否則將處予20萬元之怠金等語。再審聲請人則以：該公司
  　之所有成員目前並未使用或占用前開土地，再審相對人並無
    聲請排除侵害之必要，縱有第三人使用該執行標的，亦非上
    開確定裁判效力所及為由，而聲明異議，經原法院駁回其異
    議，再審聲請人不服提起抗告，又經本院95年度抗字第386
    號民事裁定駁回其抗告，再審聲請人對本院該裁定提起再審
    ，復經本院95年度再抗字第23號駁回其再審之聲請，再審聲
    請人以上由，對本院上開裁定、及原法院處以怠金20萬元之
    裁定，認有違反民事訴訟法第496條第1項第1款、及第11款
    再審事由，聲請本件再審。惟查：
  (一)上開裁定已認定：系爭執行名義，所命再審聲請人不得將該
    二筆土地作為人行步道以外之使用，即禁止車輛通行使用，
    係在禁止再審聲請人以該二筆土地作為車輛通行使用，而該
    二筆土地既仍作為毗鄰之獅子王大廈地下停車場車輛出入僅
    有之聯外道路使用，獅子王大廈又為再審聲請人所建造，其
    即負有排除之義務，且與再審聲請人現在是否自行使用、或
    占用該土地無涉，更與駕駛車輛通行該土地之第三人無關，
    原法院已於95年1月4日函知兩造於10日內相互協調未果，再
    於同年2月23日函命再審聲請人於10日內按上開確定裁判意
    旨自動履行，否則將處予20萬元之怠金，惟再審聲請人仍未
    履行，則原法院依強制執行法第129條第1項規定，處以怠金
    20萬元，經核與法相符等語甚明。再審聲請人徒以其對原法
    院裁定提起抗告，本院並未調查任何新證據，仍據相同理由
    駁回其抗告，有適用法規顯有錯誤云云，惟查：再審聲請人
    提起抗告，並未提出任何新事實、新証據以供本院審酌，業
    據本院調閱該抗告卷查明屬實，而本院95年度抗字第386 號
    裁定亦敘明：再審聲請人執與聲明異議之同一理由提起抗告
    ，原裁定並無違誤，自應駁回其抗告。則本院該裁定，即無
    有不適用法規之違法。又原法院於95年2月23日函命再審聲
    請人應於10日內按上開確定裁判意旨自動履行，否則將處予
    新台幣20萬元之怠金一節，此係執行法院依上開執行名義，
    於履勘現場後，命債務人自動履行之執行命令，並無違反強
    制執行法何何相關之規定，本院前再審裁定雖謂：「．．．
    此僅為原確定裁定就執行事件執行過程所為陳述，．．．」
    等語，惟理由未盡妥適，惟仍無礙該執行命令之效力。至再
    審聲請人仍執其已將獅子王公寓大樓銷售一空，並已點交完
    畢，其所有之車輛亦無可能通行使用上開土地，而以其並無
    違反執行命令之情事云云，惟此業據本院前確定裁定，敘明
    不足採之理由甚明，再審聲請人仍執前詞，再於本件主張前
    裁定有不適用強制執行法第4條之違法云云，即顯無理由。
  (二)再審聲請人又以其未依95年2月23日執行命令函自動履行，
    其聲明異議，原法院裁定駁回聲明異議，經其提起抗告，經
    本院於95年7月26日以95年抗字第323號裁定將該裁定廢棄，
    並發回原法院，而以該執行命令已不存在，自無未依執行命
    令自動履行之問題，而認本院95年抗字第386號確定裁定所
    依據之裁定基礎已變更不存在，而有民事訴訟法第496條第1
    項第11款規定之適用云云，惟查原法院95年2月23日函示，
    係屬執行命令之性質，已如上述，本院95年抗字第323號裁
    定雖將原法院之裁定廢棄，惟所謂為判決基礎之民事或刑事
    判決及其他裁判或行政處分，依其後之確定裁判或行政處分
    已變更之再審事由，依最高法院前揭判例要旨，係指變更前
    之裁判或行政處分，經前訴訟程序採為判決基礎者，始得以
    再審之訴對於確定終局裁判聲明不服。而本件執行名義係本
    院90年度上字第250號、及最高法院92年度台上字第521號民
    事裁判，原法院係本於該執行名義所為之強制執行，本院95
    年抗字第323號裁定，並非該執行名義確定裁判、及本院95
    年抗字第386號確定裁定之基礎，再審聲請人以本院95年抗
    字第323號裁定已廢棄上開執行命令為由，聲請本件再審，
    要核與上開再審要件不符，自不能准許。
五、據上論結，本件再審聲請為無理由，依民事訴訟法第507條
    、第502條第2項、第95條、第78條，裁定如主文。
中　　華　　民　　國　　96　　年　　1 　　月　　3 　　日
                  民事第四庭    審判長　黃斐君
                                法  官  陳蘇宗
                            　  法  官  張浴美
以上正本係照原本作成。
如不服本裁定應於裁定送達後10日內向本院提出抗告理由狀（須
按他造人數附具繕本），並繳納抗告裁判費新台幣1,000元。
                                書記官　郭振祥
中　　華　　民　　國　　96　　年　　1 　　月　　4 　　日
                                                      Ｃ
